臺灣高等法院高雄分院刑事判決　　　　　　　　　　九十三年度上訴字第八九八號
　　上　訴　人
　　即　被　告　謝智甲
　　指定辯護人　王叡齡
右上訴人因強盜案件，不服臺灣高雄地方法院九十三年度易字第二四四號中華民國九
十三年七月二十六日第一審判決（起訴案號：臺灣高雄地方法院檢察署九十三年度偵
字第四○六號），提起上訴，本院判決如左：
    主  文
上訴駁回。
    事  實
一、謝智甲於民國八十五年間因違反肅清煙毒條例案件，經原審法院判處有期徒刑三
    年四月，於九十二年一月二十二日執行完畢，猶不知悔改，復意圖為自己不法所
    有，並基於竊取小客車或機車後，充作交通工具，再持塑膠瓶揚稱如不交付即潑
    灑硫酸，以此脅迫方式致使不能抗拒，而強盜概括犯意，(一)於九十二年十二月十
    二日上午八時十五分許，在高雄縣鳳山市○○路一八九號前，見李香玲所有之Ｙ
    Ｄ─二０七０號自用小客車停放該處並未熄火，竊取該小客車及車內之行動電話
    一支，得手後將行動電話賣予他人，該小客車留為己用，並於翌（十三）日上午
    十時三十分許，駕駛前開竊得之小客車前往高雄縣鳳山市○○○路四十號國菲通
    訊行，手持一只手提袋及一瓶內裝不甲液體之外表顯見優酪乳之塑膠瓶，進入店
    內，打開塑膠瓶蓋搖晃，喝令店員李婉瑜及曾國惠二人「將櫃台陳列之行動電話
    及抽屜內之現金交出來，否則要潑灑瓶中硫酸」等語，以此脅迫方式至使李婉瑜
    及曾國惠不能抗拒，將店內陳列之行動電話十四支〔價值約新台幣（下同）七萬
    四千元〕及現金二千五百元裝入謝智甲攜帶之手提袋內而交付謝智甲，謝智甲得
    手後駕車逃逸離去。(二)謝智甲復承襲前開不法所有之概括犯意，於九十二年十二
    月三十日下午二時許，在高雄縣鳳山市○○○路二一七之一號前，見丙○○所有
    之車號ＲＭＵ─三七二號機車鑰匙未取下，即以該鑰匙發動機車逕行騎離而竊取
    之，得手後騎該機車於同（三十）日下午三時許，前往高雄縣鳳山市○○○路四
    六之一號正勝電訊行，手持一瓶雙氧水及手提袋一只進入店內，喝令店員乙○○
    「將店內所有行動電話及現金放入袋中，否則將潑灑瓶中硫酸」等語，以此脅迫
    方式使乙○○誤信謝智甲手中持有硫酸而心生畏懼，至使不能抗拒，避入店內另
    一房間內，任由謝智甲將店內之行動電話十九具（價值合計十三萬八千四百元）
    及現金一千元搜取裝入手提袋中後，正欲離去為警當場逮獲，扣得謝智甲所有供
    其犯罪所用之雙氧水一瓶及手提袋一個，並在其手提袋中起出上開正勝電訊行之
    行動電話十九支及現金一千元（已發還被害人乙○○）。
二、案經高雄縣政府警察局鳳山分局報告臺灣高雄地方法院檢察署檢察官偵查起訴。
    理  由
一、訊據上訴人即被告謝智甲固坦承右揭竊取被害人李香玲所有之自用小客車及丙○
    ○所有之機車，及分別駕駛竊得之小客車、機車前往國菲通訊行及正勝電訊行，
    揚言「將櫃檯陳列之行動電話及抽屜內之現金交付，否則潑灑瓶內之硫酸」等語
    ，至使國菲通訊行之店員李琬瑜、曾國惠及正勝電訊行店員乙○○交付或任其自
    取行動電話及現金等事實不諱，惟否認以脅迫至使不能抗拒而取他人之物或使其
    交付財物之犯行，辯稱：我不是用搶（強）的，只是恐嚇取財而已，尚未達到強
    盜之程度云云。
二、經查：
  (一)有關事實「(一)」竊取自用小客車、行動電話及事實「(二)」竊取機車之犯行，業據
    被告於警詢、檢察官偵訊及原審法院審理中坦承不諱，核與被害人丙○○、李香
    玲於警詢中指述情節相符，並有贓物認領保管收據、車籍作業系統─查詢認可資
    料、車輛竊盜、車牌失竊資料個別查詢報表─查詢認可資料各一份在卷可稽，被
    告竊取小客車、行動電話及機車之犯行，堪以認定。
  (二)被告於九十二年十二月十三日上午十時三十分許，駕駛竊得之ＹＤ─二０七０號
    自用小客車前往高雄縣鳳山市○○○路四十號國菲通訊行，手持一只手提袋及以
    優酪乳塑膠瓶內裝不甲液體一瓶，進入店內，打開塑膠瓶蓋搖晃，喝令店員李婉
    瑜及曾國惠二人「將櫃台陳列之行動電話及抽屜內之現金交出來，否則要潑灑瓶
    中硫酸」等語，以此脅迫方式至使李婉瑜及曾國惠不能抗拒，將店內陳列價值約
    七萬四千元之行動電話十四支及現金二千五百元裝入謝智甲攜帶之手提袋內而交
    付謝智甲等情，業據被告迭於警詢、檢察官偵訊及原審法院審理中自承在卷，核
    與證人李婉瑜、曾國惠於警訊中證述各情相符。均堪採信。
  (三)被告於九十二年十二月三十日下午三時許，駕駛ＲＭＵ─三七二號機車，前往高
    雄縣鳳山市○○○路四六之一號正勝電訊行，手持一瓶雙氧水及手提袋一只進入
    店內，喝令店員乙○○「將店內所有行動電話及現金放入袋中，否則將潑灑瓶中
    硫酸」等語，以此脅迫方式使乙○○誤信謝智甲手中持有硫酸而心生畏懼，至使
    不能抗拒，避入店內另一房間內，任由謝智甲將店內價值合計十三萬八千四百元
    之行動電話十九具及現金一千元搜取裝入手提袋中後，正欲離去為警當場逮獲，
    亦迭於警詢、檢察官偵訊及原審法院審理中自承在卷，核與證人乙○○於原審法
    院審理中結證：「被告穿卡其色上衣，手持袋子及一個小瓶子，用手握著，直接
    走到櫃台處揚言『把手機拿出來，否則要潑硫酸』，我當時心理很害怕，就說你
    自己拿，即速跑到後面躲起來，手機及現金被告自行拿取裝入袋內，：：那是硫
    酸，不可能抵抗」等語甲確（見原審卷第一００、一０一頁）。此部分係強盜得
    逞後正欲離去即為警當場逮獲之現行犯。證據至為甲確。
  (四)按硫酸係強酸之一種，為強烈腐蝕劑，接觸人之皮膚、身體，會造成嚴重之灼傷
    、腐蝕，如臉部遭硫酸潑灑，輕則毀容、眼瞎，重則喪命，為眾所週知之事實，
    且社會上遭人潑灑硫酸而導致毀容、嚴重灼傷，甚到死亡之事件，亦時有所聞，
    是被告手持液體，在被害人李琬瑜、曾國惠、乙○○面前搖晃，並揚稱「交出行
    動電話及現金，否則潑灑硫酸」等語，依此情節，客觀上已使一般人喪失意思自
    由，達於不能抗拒之程度，不得已而交付財物或任其取之，應構成強盜罪，而非
    恐嚇取財罪，被告前開所辯，顯係事後卸責之詞，不足採取。
  (五)此外，復有現場照片十三張、監視錄影器側錄之照片三張、贓物認領保管收據二
    紙附卷及被告所有供其犯罪所用之雙氧水一瓶、手提袋一個扣案可資佐證，本件
    事證甲確，被告右揭竊盜、強盜犯行，均堪以認定。
三、按恐嚇取財與強盜罪，二者就其同具有不法得財之意思，及使人交付財物而言，
    固無異趣，但就被害人是否喪失意思自由，不能抗拒言之，前者被害人尚有意思
    自由，後者被害人之意思自由已被壓制，達於不能抗拒之程度，故恐嚇取財罪，
    其恐嚇行為雖不以將來之惡害通知為限，即以目前之危害相加，亦屬之。但必其
    強暴、脅迫手段，尚未使被害人達於不能抗拒之程度始可，如其強暴、脅迫行為
    ，已使被害人喪失意思自由，達於不能抗拒之程度，即應構成強盜罪，而非恐嚇
    取財罪；又強盜罪之強暴、脅迫，以所施用威嚇之程度，客觀上足以壓抑被害人
    之意思，至使不能抗拒為已足。至施用之威嚇手段，客觀上是否足以壓抑被害人
    之意思自由，應依一般人在同一情況下，其意思自由是否因此受壓制為斷，不以
    被害人之主觀意思為準（最高法院八十七年度台上字第二二七八號、八十七年台
    上字第三七○五號判決意旨參照）。本件被告手持瓶裝液體，先後進入國菲通訊
    行及正勝電訊行，在店員李琬瑜、曾國惠、乙○○面前搖晃，並喝令而揚言「交
    出行動電話及現金，否則潑灑硫酸」等語，李琬瑜、曾國惠、乙○○一旦拒絕交
    付財物，必無法免於遭受硫酸攻擊而傷亡之虞，猝遇此強梁，倉促急迫之情形下
    ，衡之常理，已足令一般人感受生命、身體遭受積極迫切之危害，念及生命身體
    之可貴而盜賊不足以為死也，豈有抗拒能力之可言，故本件被告之脅迫行為，於
    客觀上自已至使一般人身體上、精神上處於不能抗拒或難以抗拒之狀態。核被告
    所為，係犯刑法第三百二十八條第一項之強盜罪及同法第三百二十條第一項（原
    判決誤植為第二百二十條第一項）之竊盜罪。公訴意旨認被告持塑膠瓶揚稱係硫
    酸，使李琬瑜等人交付財物及取其財物，而認被告所為係犯刑法第三百四十六條
    第一項之恐嚇取財罪，尚有未洽，惟起訴之基本社會事實相同，法院自得變更其
    起訴法條審理之。被告以一脅迫行為使李婉瑜及曾國惠不能抗拒，將店內陳列之
    行動電話十四支及現金二千五百元交付，係一行為侵害二個法益，觸犯二個同一
    罪名，為同種想像競合，應從一重處斷。被告先後二次竊盜、強盜犯行，均時間
    緊接，手法及所犯罪名各相同，顯均係基於概括之犯意為之，為連續犯，均應依
    刑法第五十六條之規定各論以一罪，並均加重其刑。被告竊取機車及小客車後，
    隨即用以強盜他人財物以掩人耳目，所犯竊盜罪與強盜罪間，有方法結果之牽連
    關係，為牽連犯，應從一重之強盜罪處斷（所犯強盜罪，事實欄「(一)」部分，係
    以脅迫至使不能抗拒，而使其交付財物，事實欄「(二)」部分，係以脅迫至使不能
    抗拒，而取他人之物，衡其情節，應以後者為重，自應依此論以一罪）。又被告
    於八十五年間因違反肅清煙毒條例案件，經原審法院判處有期徒刑三年四月，於
    九十二年一月二十二日執行完畢，有臺灣高等法院被告全國前案紀錄表及臺灣高
    雄地方法院檢察署刑案資料查註紀錄表各一份在卷可稽，其於刑之執行完畢五年
    以內再犯本件有期徒刑以上之罪，為累犯，應依刑法第四十七條規定遞加重其刑
    。
四、原審依刑法第五十六條、第三百二十八條第一項、第三百二十條第一項、第五十
    五條、第四十七條、第三十八條第一項第二款，罰金罰鍰提高標準條例第一條前
    段，並審酌被告正值青壯之年，不循合法正當途徑獲取財物，竟利慾薰心，鋌而
    走險，既竊盜車輛，復藉以為強盜之工具，持塑膠瓶佯稱硫酸強盜電訊行財物，
    危害社會治安甚鉅，並使社會善良百姓人人自危，惟念其犯後尚能坦認部分犯行
    ，尚有悔意等一切情狀，量處有期徒刑伍年貳月，以資懲儆。另扣案之雙氧水一
    瓶及手提袋一個，係被告所有，供本件犯罪所用之物，業經被告供承在卷，依刑
    法第三十八條第一項第二款併予宣告沒收。認事用法尚無不合，量刑亦稱妥適，
    被告上訴意旨仍執陳詞，指摘原判決依強盜罪論處不當，並無可取，為無理由，
    應予駁回。
據上論斷，應依刑事訴訟法第三百六十八條，判決如主文。
本案經檢察官邱榮藏到庭執行職務。
中      華      民      國    九十三    年      十      月      十二    日
                              臺灣高等法院高雄分院刑事第二庭
                                  審判長法官  林正雄
                                        法官  黃壽燕
                                        法官  陳啟造
右正本證甲與原本無異。
如不服本判決應於收受本判決後十日內向本院提出上訴書狀，其未述上訴理由者，
並得於提起上訴後十日內向本院補提理由書狀（均須按他造當事人之人數附繕本)「
切勿逕送上級法院」。
                                      書記官  黃琳群
中    華    民    國      九十三      年      十      月      十三      日
附錄法條：
刑法第三百二十八條
意圖為自己或第三人不法之所有，以強暴、脅迫、藥劑、催眠術或他法，
至使不能抗拒，而取他人之物或使其交付者，為強盜罪，處五年以上有期
徒刑。
以前項方法得財產上不法之利益或使第三人得之者，亦同。
犯強盜罪因而致人於死者，處死刑、無期徒刑或十年以上有期徒刑；致重
傷者，處無期徒刑或七年以上有期徒刑。
第一項及第二項之未遂犯罰之。
預備犯強盜罪者，處一年以下有期徒刑、拘役或三千元以下罰金。
